臺灣高雄地方法院交通事件裁定　　　　100年度交聲字第496號
原處分機關　高雄市政府交通局
異　議　人
即受處分人　藍玉棠
上列受處分人因違反道路交通管理處罰條例案件，對於高雄市政
府交通局民國100 年1 月28日所為之處分（原處分案號：高市交
裁字第裁32-S00000000號）聲明異議，本院裁定如下：
    主  文
原處分撤銷。
藍玉棠牌照遺失，不報請公路主管機關補發，處新臺幣參佰元。
    理  由
一、聲明異議意旨略以：異議人即受處分人藍玉棠所有之車牌號
    碼FY6-897 號機車（下稱前開機車），經異議人配偶許雷吉
    於民國99年5 月14日15時0 分許，騎乘行經臺南市○○○○
    ○路口之際，固為警攔查發現具未懸掛車牌之違規行為。惟
    前開機車平日係異議人及配偶所共同使用，且均停放在臺南
    市○區○○○路692 號住處（下稱前開住處，兼營補教業使
    用）附近，而異議人配偶當日因趕忙於15時30分前抵達銀行
    處理員工薪資轉帳等事務，是以根本未及注意前開機車所懸
    掛之車牌（即道路交通管理處罰條例所稱之「號牌」、「牌
    照」，以下逕稱前開車牌）已遭竊即匆匆行車上路，並非刻
    意違規不予掛牌。詎原處分機關竟遽依道路交通管理處罰條
    例第12條第1 項第7 款、第2 項規定，裁處異議人罰鍰新臺
    幣（下同）8100元，並吊銷車牌，異議人實難干服，爰依法
    聲明異議，請求撤銷原處分等語。
二、按汽車（含機器腳踏車，即俗稱之機車，下同）已領有號牌
    而未懸掛或不依指定位置懸掛者，處汽車所有人3600元以上
    10800 元以下罰鍰，並禁止其行駛及吊銷牌照，道路交通管
    理處罰條例第12條第1 項第7 款、第2 項定有明文。又違反
    行政法上義務之行為非出於故意或過失者，不予處罰，行政
    罰法第7 條第1 項亦規定甚明，而領有車牌之汽車所有人，
    疏未先行察明車輛懸掛車牌與否，即在車輛欠缺車牌之情況
    下貿然上路，自難認無過失，固應受罰無訛。惟本院經核首
    開道路通管理處罰條例第12條之立法意旨，原在使用路人輕
    易知悉行駛於路上之車輛屬何人所有，並利警方舉發交通違
    規行為及查緝來歷不明車輛，藉以保障行車安全，維護社會
    秩序，然該條例本於同一立法意旨，另分就車牌因遺失或破
    損，甚遭刻意變造以致妨礙交通違規等行為之查緝等不同情
    形，各在第14條、第13條作有輕重相異之處罰規範（遺失等
    情形處罰較輕，規定在同條例第14條，至於變造車牌等情則
    規範在第13條，罰責較諸第14條為重，但比第12條輕），則
    由立法體系整體以觀，自應認領有車牌之汽車所有人，僅在
    「猶保有車牌而具正確懸掛車牌之可能下」，因出於故意或
    過失，致在客觀上車牌確有未懸掛或不依指定位置懸掛之情
    形，始得依同條例第12條第1 項第7 款、第2 項之規定予以
    處罰；若「車牌已脫離汽車所有人之支配」，諸如車牌佚失
    、遭竊（道路通管理處罰條例第14條第1 款概以「遺失」此
    一法文用語含括之），汽車所有人雖明知此情猶然執意（故
    意）上路，抑或是出於疏失而未及知悉車牌遺失一事即貿然
    （過失）行車，應僅得援引同條例第14條第1 款：「汽車行
    駛有牌照『遺失』不報請公路主管機關補發等情形之一者，
    處汽車所有人300 元以上600 元以下罰鍰，並責令改正、補
    換牌照或禁止其行駛」規定加以處罰，合先敘明。
三、經查：
  (一)前開機車於99年5 月14日15時0 分許，行經臺南市○○○○
    ○路口之際，因未依規定懸掛車牌而為警攔查並製單舉發等
    事實，有臺南市警察局99年5 月14日舉發違反道路交通管理
    事件通知單在卷（本院卷第12頁），並據證人許雷吉（本院
    卷第21頁）、證人即舉發員警周妙祥（本院卷第22頁）證述
    明確，且為異議人所不爭，自堪認定。
  (二)證人許雷吉、周妙祥另一致證稱：許雷吉於首開時、地為警
    攔查後隨即停車，並無任何逃避之舉，且待員警陳明攔查原
    因後，許雷吉也隨即到車後查看確認等情，互核相符，自堪
    認定（本院卷第21-24 頁），茍異議人及其配偶許雷吉自始
    具有以不懸掛號牌之手法規避查緝等違規意圖，焉可能如此
    ？毋寧是異議人及其配偶事先均不知前開機車並未懸掛車牌
    ，較符合實情。再參以異議人嗣偕同配偶許雷吉前往警局申
    報車牌失竊乙節，也有臺南市警察局車牌協尋電腦輸入單存
    卷可考，若非確實遭竊，異議人既無前科且具教職身分，豈
    有僅為減免行政裁罰而謊報，致自陷未指定犯人誣告罪責（
    刑事責任）之理？另佐諸現時車牌之懸掛方式，通常僅以螺
    絲固定，是故可藉扳手等工具輕易拆下取走，且飛車搶奪案
    行為人多有事先竊取他車車牌使用俾免犯行敗露之舉，亦為
    本院本於職務已知之事，更足徵異議人所辯顯非無稽，應可
    採信。
  (三)按法院認為聲明異議有理由或聲明異議雖無理由而原處分不
    當或違法者，應以裁定將原處分經聲明異議部分撤銷，並自
    為裁定，但因原處分機關無管轄權而撤銷之者，應移送有管
    轄權之機關，道路交通事件處理辦法第19條定有明文，是以
    除非具有原處分機關管轄違誤之情況，法院應一律自為裁定
    （裁決），以謀經濟。查異議人及其配偶係因事先均不知車
    牌已無端遭竊始行車上路，既經本院認定如前，揆諸首開說
    明，本件即無適用道路交通管理處罰條例第12條第1 項第7
    款、第2 項規定處罰之餘地，而應適用道路通管理處罰條例
    第14條第1 款規定對汽車所有人予以裁罰，方屬的論。而本
    件舉發違反道路交通管理事件通知單並非異議人親自簽收，
    且卷內亦無先前已另將該通知書合法送達異議人即汽車所有
    人之相關資料，自不容以異議人未遵期到案為由，對異議人
    加重裁罰，而應逕裁以最低金額罰鍰，始符事理之平。
四、綜上，異議人所辯號牌遭竊遺失等節，應合於事實而可採信
    ，原處分機關疏未審酌及此，逕爰引道路交通管理處罰條例
    第12條第1 項第7 款、第2 項之規定，裁處異議人罰鍰8100
    元並吊銷車牌，顯有未合，應由本院將原處分撤銷，並自為
    裁決如主文第2 項所示。
五、據上論斷，應依道路交通案件處理法第19條，裁定如主文。
中    華    民    國  100     年    4     月    13    日
                  交通法庭    法  官  莊珮吟
以上正本證明與原本無異。
如不服本裁定應於送達後5日內向本院提出抗告狀。
中    華    民    國   100    年    4     月    13    日
                              書記官  鍾淑美